最高法院刑事判決　　　　　　　　　　　　　　　九十一年度台上字第一四四四號
　　上　 訴　 人　台灣高等法院檢察署檢察官
　　上訴人即被告　甲○○
右上訴人等因被告盜匪案件，不服台灣高等法院台南分院中華民國九十年十一月二日
第二審更審判決（九十年度上更(一)字第二八九號，起訴案號：台灣台南地方法院檢察
署八十九年度營偵字第七四八號），提起上訴，本院判決如左：
    主  文
原判決撤銷，發回台灣高等法院台南分院。
    理  由
本件原判決撤銷第一審論處上訴人即被告甲○○以共同連續強劫而故意殺人未遂罪刑
之判決，改判論該被告以共同連續意圖為自己不法所有，以強暴、脅迫致使不能抗拒
而取他人之物罪，處有期徒刑拾年，並宣告扣案之膠帶壹袋沒收，固非無見。
惟查：(一)共同正犯之意思聯絡，不限於事前有所協議，其於行為當時，基於相互之認
識，以共同犯罪之意思參與者，亦無礙於共同正犯之成立。原判決於判決理由內論述
「被告甲○○確有幫忙灑衛生紙在被害人徐淑芳四周圍，且當同案被告劉正男將汽油
潑灑在被害人徐淑芳身上之際，被告甲○○在場目睹經過之事實，業據被告甲○○供
認屬實，核與被害人徐淑芳於原審（第一審）法院訊問時所具體指述：『衛生紙是劉
正男先拆，後來叫甲○○也一起拆來灑，並將我棉被拿出放在我身邊』；伊被潑汽油
時確定被告甲○○、劉正男二人均有在場，但不知由何人下手，在向伊潑完汽油後有
聽到同案被告劉正男叫被告甲○○將伊的東西拿下樓處理等情節相符合」（見原判決
第七頁第九至十五行）。如果無訛，則被告既有幫忙將衛生紙灑在被害人徐淑芳周圍
，且於劉正男將汽油潑灑在被害人身上時，在場目睹一切情狀，揆之上開說明，能否
謂被告對於劉正男點燃汽油欲燒死徐淑芳之犯行，無犯意之聯絡與行為之分擔，不無
研求之餘地。乃原判決未詳酌慎斷，遽於判決理由內敘述「綜合觀之，點火者為劉正
男，且點火時甲○○已依劉正男囑咐先行下樓等候，難認甲○○有放火及殺人未遂之
犯意聯絡，應認不能證明甲○○有此部分犯行，因公訴人認與有罪部分有結合犯及想
像競合犯關係，爰不另為無罪之諭知」等詞（見原判決第八頁第八至十行），自有調
查之職責未盡及判決理由矛盾之違誤。(二)原判決於事實欄認定「劉正男則恐嚇徐淑芳
需拿出新台幣（下同）十五萬元」（見原判決第二頁第七行）等情。但被告於警訊時
供稱：「劉正男叫我以去大陸為藉口，要小莉（被害人）拿出十萬元，小莉說她沒那
麼多錢，她可以給我們五萬元，我接口說，那就十五萬元」（見台南縣警察局新營分
局營警刑字第二一三０號卷第三頁反面），被害人徐淑芳亦證稱：「長腳（被告）…
…並說『我們要去大陸，身上沒錢，要一十萬』，但我回答『沒有那麼多錢，五萬可
不可以』，則二嫌再說：『妳再說，那就一十五萬元』」（見同上警局卷第八頁）。
依上開被告及被害人之供詞，出言要錢者應係被告，乃原判決於事實欄內竟認定係劉
正男出言恐嚇要錢，其事實之認定顯與卷內資料不符。本院前次發回意旨業予指明，
更審判決猶未詳查細究，致原有瑕疵依然存在，自屬無可維持。(三)被告行為後，懲治
盜匪條例已於民國九十一年一月三十日公布廢止，同日並修正公布刑法第三百二十八
條、第三百三十二條，乃原判決未及比較適用，依上開刑法修正條文論罪，仍依懲治
盜匪條例第五條第一項第一款論處罪刑，容有適用法則不當之違法。檢察官及被告上
訴意旨，執以指摘，均有理由，應認原判決仍有撤銷發回之原因。至原判決不另諭知
無罪部分，基於審判不可分原則，應併予發回，附此敘明。
據上論結，應依刑事訴訟法第三百九十七條、第四百零一條，判決如主文。
中      華      民      國    九十一    年      三      月     二十     日
                              最高法院刑事第十庭
                                  審判長法官  林  增  福
                                        法官  邵  燕  玲
                                        法官  吳  昆  仁
                                        法官  陳  世  雄
                                        法官  惠  光  霞
      右正本證明與原本無異
                                              書  記  官
中      華      民      國    九十一    年      三      月    二十七    日
